臺灣高等法院臺中分院刑事判決
111年度交上易字第653號

上  訴  人  臺灣臺中地方檢察署檢察官
被      告  鄭亞瑄
上列上訴人因被告過失傷害案件，不服臺灣臺中地方法院110年
度交易字第1211號中華民國111年5月31日第一審判決（起訴案號
：臺灣臺中地方檢察署110年度偵字第15453號），提起上訴，本
院判決如下：
    主  文
上訴駁回。
    理  由
一、公訴意旨略以：被告鄭亞瑄於民國109年11月11日下午，騎
    乘車牌號碼000-0000號普通重型機車（下稱甲車），沿臺中
    市東區泉源街由西往東方向行駛，於同日下午4時44分許，
    行經泉源街與建成路336巷交岔路口時，原應注意轉彎車應
    讓直行車先行，而依當時天候晴、暮光、柏油路面乾燥、無
    缺陷、無障礙物、視距良好等情，並無不能注意之情事，竟
    疏未注意及此而貿然左轉；適告訴人林冠龍騎乘車牌號碼00
    0-0000號普通重型機車（下稱乙車）沿同路段同向行駛在甲
    車左後方，行至上開交岔路口時，亦疏未注意車前狀況，見
    狀為閃避甲車而緊急煞車致人車倒地（甲、乙車未發生碰撞
    ），並因而受有右側足部第一蹠骨非移位閉鎖性骨折、右側
    膝部擦傷、左側膝部擦傷、右側足部擦傷及胸部挫傷之傷害
    ，因認被告涉犯刑法第284條前段之過失傷害罪嫌等語。
二、按犯罪事實應依證據認定之，無證據不得認定犯罪事實；不
    能證明被告犯罪者，應諭知無罪之判決，刑事訴訟法第154
    條第2項、第301條第1項分別定有明文。次按認定犯罪事實
    所憑之證據，雖不以直接證據為限，間接證據亦包括在內，
    然而無論直接證據或間接證據，其為訴訟上之證明，須於通
    常一般人均不致有所懷疑，而得確信其為真實之程度者，始
    得據為有罪之認定，倘其證明尚未達到此一程度，而有合理
    之懷疑存在時，即難遽採為不利被告之認定（最高法院76年
    度台上字第4986號判決要旨參照）。又刑事訴訟上證明之資
    料，無論其為直接或間接證據，均須達於通常一般之人均不
    致有所懷疑，而得確信其為真實之程度，始得據為有罪之認
    定，若其關於被告是否犯罪之證明未能達此程度，而有合理
    懷疑之存在，致使無從形成有罪之確信，根據「罪證有疑，
    利於被告」之證據法則，即不得遽為不利被告之認定；其以
    情況證據（即間接證據）斷罪時，尤須基於該證據在直接關
    係上所可證明之他項情況事實，本乎推理作用足以確證被告
    有罪，方為合法，不得徒憑主觀上之推想，將一般經驗上有
    利被告之其他合理情況逕予排除（最高法院76年台上字第49
    86號、32年上字第67號判決意旨參照）。且刑事訴訟法上所
    謂認定被告犯罪事實之證據，係指足以認定被告確有犯罪行
    為之積極證據而言，苟積極證據不足為不利於被告事實之認
    定時，即應為有利於被告之認定，更不必有何有利之證據（
    最高法院29年上字第3105號及30年上字第816號判決意旨參
    照）。
三、公訴意旨認被告涉犯刑法第284條前段之過失傷害罪，無非
    係以告訴人於警詢時及檢察事務官詢問時之陳述、臺中市政
    府警察局第三分局道路交通事故現場圖、調查報告表㈠、㈡、
    初步分析研判表、事故現場蒐證暨車損照片及澄清綜合醫院
    109年11月11日診斷證明書等為其主要論據。
四、訊據被告固坦承有於上開時、地騎乘甲車，並在上開交岔路
    口左轉；適告訴人騎乘乙車在上開交岔路口緊急剎車致人車
    倒地，並受有前揭傷害等情，惟堅決否認有何過失傷害犯行
    ，辯稱：其當時騎乘甲車左轉時，甲車是行駛在車道左側靠
    近雙黃線處，並非行駛在車道右側，且當時乙車是在甲車後
    方，並非在甲車的左後方，其也不知道告訴人為何會緊急剎
    車（見原審卷第46頁、第95頁）；當天兩車沒有碰撞，其沒
    有未注意而貿然左轉之情形，其否認有過失等語（見本院院
    第卷第36頁）。經查：
  ㈠被告於109年11月11日下午4時44分許，騎乘甲車，沿臺中市
    東區泉源街由西往東方向行駛至泉源街與建成路336巷交岔
    路口而左轉時，適告訴人騎乘乙車沿同路段同向行駛至上開
    交岔路口，因緊急煞車致人車倒地等情，業據被告於警詢時
    、檢察事務官詢問時及原審審理中供述明確（見偵卷第13頁
    至第17頁、第39頁、第98頁、原審卷第27頁、第46頁、第91
    頁至第92頁），核與證人即告訴人於警詢時、檢察事務官詢
    問時及原審審理中就此部分之指證大致相符（見偵卷第37頁
    、第19頁至第23頁、第97頁、原審卷第42頁至第46頁），並
    有臺中市政府警察局第三分局道路交通事故現場圖、調查報
    告表㈠、㈡、補充資料表（見偵卷第29頁至第33頁、第41頁）
    、事故現場蒐證暨車損照片(見偵卷第47頁至第69頁)可佐。
    而告訴人受有右側足部第一蹠骨非移位閉鎖性骨折、右側膝
    部擦傷、左側膝部擦傷、右側足部擦傷及胸部挫傷之傷害等
    情，亦為被告所不爭執，復據告訴人指訴明確，並有澄清綜
    合醫院109年11月11日診斷證明書(見偵卷第25頁)、告訴人
    傷勢暨X光片翻拍照片（見原審卷第63頁至第65頁）在卷可
    證。就此部分之事實首堪認定。
　㈡告訴人於事故現場向警方陳稱：事故發生前，甲車在乙車的
    右前方，到肇事路口時，甲車突然未顯示方向燈即左轉，其
    為了閃避甲車即緊急剎車，因而人車倒地等語（見偵卷第39
    頁）；復於警詢時陳稱：事故發生前，甲車同向行駛在乙車
    右前方，到達肇事路口時，甲車未顯示方向燈即左轉，其來
    不及剎車即人車倒地，甲、乙車並無碰撞等語（見偵卷第21
    頁）；再於檢察事務官詢問時陳稱：被告於事故當時並未顯
    示方向燈即左轉，其為了閃避甲車而緊急剎車，不慎摔倒受
    傷等語（見偵卷第97頁）；又於原審審理中具結證稱：事故
    發生前，甲、乙車同向行駛在泉源街，當時其等車速都不快
    ，乙車在車道的中間，甲車則在車道右側；到達肇事路口時
    ，甲車突然未顯示方向燈，即自車道右側往左橫切，我隨即
    緊急剎車，雖未與乙車碰撞，但不慎人車倒地；事故發生後
    ，被告跟其說她人生地不熟，看到有路可以左轉時就立刻左
    轉，並一直向其道歉及哭泣；警方繪製的事故現場圖中，甲
    車的位置不太正確，應該更靠近車道右側；其人車倒地後有
    喊一聲，甲車可能又往前移動一下才停車等語（見原審卷第
    42頁至第46頁）。再於本院審理中陳稱：被告造成其自摔、
    車損、受傷，其從警察局筆錄、調解會、地檢、一審審理、
    二審審理說法都一樣，但被告的說法是以其對她的指控去做
    閃躲，被告如果依照正常程序左轉，交通法規應於前30公尺
    就要打方向燈、靠左，被告不可能這樣做，如果被告照著交
    通法規這麼做她可以不用停下來、可以直接騎走，現場照片
    明明就沒有轉過去，被告說謊，因為沒有行車記錄器及錄影
    監視器，其認為員警不專業，其受傷當下有跟警察講說被告
    違規左轉導致受傷，後來是分開做筆錄的，其隔幾天才去做
    ，如果當下都在的話被告一定要吃罰單，如果有開罰單被告
    一定有責任，本件被告沒有被開罰單又沒有監視錄影器；其
    有問警察有沒有看到被告當下在哭，一直跟其對不起，員警
    回答說有在哭，但沒有聽到對不起，警察也跟其說他也覺得
    奇怪，筆錄作成是她沒有責任，但她為什麼要哭，這不符合
    邏輯；本案就是被告要去上課，原來走的路在施工只好繞路
    ，被告有可能先靠左嗎，路不熟的人應該先靠右騎，然後她
    說她突然看到有一條巷子可以左轉，突然就是沒有幾公尺看
    到就左轉，她為什麼沒有看到其，其懷疑是因為其騎電動車
    ，電動車沒有什麼聲音，被告說看後照鏡沒有看到其，又說
    確定沒車才左轉，她說她確定沒車才左轉，她沒看到其表示
    我在離後照鏡很遠的地方，最後其事故的地點離她不到2公
    尺，那不就是其騎很快嗎，騎很快的當下煞車車子會甩出去
    ，但其沒有甩出去，種種邏輯來看，就是一個人生地不熟的
    人違規左轉導致其受傷云云（見本院卷第67、68頁），告訴
    人均指陳被告並未打方向燈左轉等情，其歷次陳述及具結證
    述內容雖大致相符。惟按告訴人之告訴，係以使被告受刑事
    訴追為目的，是其陳述是否與事實相符，仍應調查其他證據
    以資審認。亦即須有補強證據資以擔保其陳述之真實性，自
    不得僅以告訴人之陳述作為有罪判決之唯一證據。所謂補強
    證據，係指除該陳述本身之外，其他足以證明犯罪事實確具
    有相當程度真實性之證據而言，且該必要之補強證據，須與
    構成犯罪事實具有關聯性之證據，非僅增強告訴人指訴內容
    之憑信性。是告訴人前後供述是否相符、指述是否堅決、有
    無攀誣他人之可能，其與被告間之交往背景、有無重大恩怨
    糾葛等情，僅足作為判斷告訴人供述是否有瑕疵之參考，因
    仍屬告訴人陳述之範疇，尚不足資為其所述犯罪事實之補強
    證據（最高法院111年度台上字第1575號判決要旨可參）。
    是縱使告訴人上開所述前後一致，仍不得憑此遽為不利被告
    之認定，應調查其他證據以資審認，未足以告訴人單一指證
    而遽以認定被告犯罪。
　㈢被告於事故現場向警方陳稱：事故發生前，乙車行駛在甲車
    後方，其顯示方向燈左轉時，乙車即自摔等語（見偵卷第39
    頁）；復於警詢中辯稱：事故發生前，乙車行駛在甲車後方
    ，當其顯示方向燈左轉時，就聽到後方有摔車的聲音，回頭
    查看時即發現告訴人與乙車人車倒地；甲、乙車並未發生碰
    撞，其覺得車禍事故與其無關等語（見偵卷第15頁至第17頁
    ）；再於檢察事務官詢問時供稱：事故發生前，乙車在甲車
    後方，甲、乙車並無碰撞等語（見偵卷第98頁）；繼於原審
    審理中辯稱：甲車於肇事路口左轉前行駛在泉源街車道內側
    ，乙車則同向行駛在甲車後方，並非在甲車左後方，甲車亦
    非行駛在車道右側，故警方繪製的事故現場圖關於甲車的位
    置部分並不正確；其是在車道左側即靠近雙黃線處左轉，且
    有先顯示方向燈，並確認無來車後才左轉；告訴人人車倒地
    後，甲、乙車均有移動，倒地的乙車有被扶起，故其不確定
    警方拍攝的現場照片中所示的甲、乙車位置是否為事故發生
    時的情況等語（見原審卷第46頁、第91頁至第92頁）。另於
    本院審理中辯稱：其並沒有貿然左轉，其有注意確定後面沒
    有車之後，有打方向燈、看後照鏡，確定沒有車才轉過去，
    其看後照鏡沒有車，告訴人的車應該是在其的後方，不是左
    後方；其從左邊後照鏡沒有看到後面有來車，其有打左轉方
    向燈，左轉過去後，先聽到聲音回頭，看到後面的狀況，距
    離忘記了，其車子已經完全轉過去了，聽到聲音才下意識回
    頭，幾秒鐘不記得，聽到聲音就停下來（本院卷第65頁）；
    其認為沒有過失，其轉過去也有依照交通規則走，但後面狀
    況是因為憐憫之心幫助他，可能因為車子沒有碰撞的關係，
    可能會有什麼過失的問題，如果是每個人都這樣子沒有碰撞
    去幫助他，那幫助的人不都會被說可能是跟車禍有直接關係
    （見本院卷第67頁）等語。被告均辯稱轉彎前確有打方向燈
    ，而否認其有過失等情。 
　㈣被告否認犯行，而本案被告與告訴人對於案發前甲、乙車之
    相對位置各執一詞，且被告及告訴人於原審審理中均陳稱事
    故發生後甲車之位置有所移動，告訴人並認為警方繪製的道
    路交通事故現場圖（見偵卷第29頁）就甲車位置部分與事實
    不符等情（見原審卷第45頁）；被告亦辯稱現場圖有畫錯云
    云（見原審卷第46頁），且事故現場並無架設監視器，甲、
    乙車亦均無行車紀錄器等情，有臺中市政府警察局交通事故
    補充資料表存卷可憑(見偵卷第41頁)。再依卷附事故現場蒐
    證照片（見偵卷第47頁至第69頁），亦可見告訴人於事故發
    生時雖人車倒地，但嗣後告訴人騎乘之乙車已被扶起，堪認
    警方到場時，事故現場之甲、乙車已遭移動，已難認係事故
    發生時之情形，無從徒憑上開現場圖及現場蒐證照片，據以
    認定甲、乙兩車於事故發生前及發生時之相對位置。且卷內
    復無事故發生時之監視器或行車紀錄器錄影畫面，故綜合被
    告及告訴人上開陳述及甲、乙車於案發後所停位置以觀，雖
    可認定甲、乙車原本均行駛於泉源街，且甲車於本案交岔路
    口左轉，同時告訴人騎乘之乙車因緊急剎車而人車倒地，但
    除告訴人之陳述及具結證述外，並無其他證據足認甲車於事
    故發生前係行駛在乙車右前方，且未顯示方向燈即貿然左轉
    ，是此部分除告訴人之單一指訴外，別無其他事證足資補強
    ，自難遽認被告確係騎乘甲車自泉源街右側突然向左橫切以
    左轉且未打方向燈，致告訴人見狀因緊急剎車而人車倒地之
    情事。
　㈤再者，本件事故發生後，經警察機關初步分析研判可能肇事 
    原因，就告訴人部分認係駕駛疏忽或操作不當，被告部分則
    以雙方車輛未發生碰撞，駕駛人對事故過程中方向燈使用情
    形陳述不一致，就現有跡證尚難認定有相當因果關係等情，
     有臺中市政府警察局道路交通事故初步分析研判表可參（
    見偵卷第27頁）。又經原審囑託臺中市車輛行車事故鑑定委
    員會鑑定結果，以兩車同向行駛，肇事因素之認定與兩車行
    駛相對位置與動態有關，因雙方當事人對於碰撞情況說詞不
    一，且車損不明顯及雙方車輛已移動，又無監視器或行車紀
    錄器等畫面可提供明顯跡證，肇事情狀不明確，鑑定會議決
    議為不予鑑定等情，有臺中市車輛行車事故鑑定委員會111
    年3月15日中市車鑑字第1110000357號函可憑(見原審卷第69
    頁至第70頁)，未能確認被告與告訴人機車事故肇事情狀，
    而無從判定本件事故之肇事原因，自無從認定被告上揭駕駛
    行為有何過失可言。
　㈥公訴意旨雖認被告所騎乘之甲車係轉彎車，未讓直行之告訴
    人所騎乘之乙車先行，違反道路交通安全規則第102條第1項
    第7款，被告因而有過失等語。惟道路交通安全規則第102條
    第1項第7款規定：「轉彎車應禮讓直行車先行」；同規則第
    94條第1、3項則規定：「汽車在同一車道行駛時，除擬超越
    前車外，後車與前車之間應保持隨時可以煞停之距離，不得
    任意以迫近或其他方式，迫使前車讓道；汽車行駛時，駕駛
    人應注意車前狀況及兩車並行之間隔，並隨時採取必要之安
    全措施，不得在道路上蛇行，或以其他危險方式駕車。 」
    。是道路交通安全規則第102條第1項第7款所謂「汽車行駛
    至交岔路口，轉彎車應讓直行車先行」之規定，係適用於不
    同行車方向或同方向不同車道（包括同向二以上車道及快慢
    車道等）行駛之情形，至同向同車道行駛之情形，應適用同
    規則第94條關於注意兩車並行之間隔及後車與前車之間應保
    持隨時可以煞停之距離等規定，規範其行車秩序(最高法院1
    07年度台上字第3398號判決意旨參照)。而本件被告與告訴
    人發生事故前係同一行向、同一車道，與不同方向車輛駛抵
    交岔路口，需依前揭「轉彎車應讓直行車先行」規定劃分優
    先路權歸屬之情形有別，無從遽認準備左轉之前車駕駛人即
    被告，應避讓後方直行機車駕駛人即告訴人優先通行。本件
    除告訴人單方面之指述之外，並無證據可以佐證是肇因於被
    告自泉源街車道右側突然向左橫切以左轉建成路336巷，導
    致告訴人見狀因緊急剎車而倒地受傷等情，業如前述。依上
    說明，至多僅能認定告訴人所騎乘之乙車，係自被告所騎乘
    之甲車後方同向行駛至上開交岔路口，嗣因緊急剎車而人車
    倒地。是本案被告與告訴人既係行駛於同一方向，被告之甲
    車行駛在前方，告訴人之乙車行駛在後方，且依事故現場照
    片及事故現場圖所示（見偵卷第29頁、第47頁至第51頁），
    可見甲、乙車於事故發生前係行駛在同一車道、同一行向，
    則依道路交通安全規則第94條第1項之規定，自應由後車即
    告訴人騎乘之乙車保持可隨時煞停之距離，被告為同一車道
    左轉前車，又無證據證明係行駛在車道右側，並突然橫越車
    道以左轉，自難遽認有違反道路交通安全規則第102條第1項
    第7款規定之注意義務可言。
　㈦又檢察官於本院審理中依告訴人請求上訴之意旨聲請證人即
    現場處理員警程○○到庭證稱：其到現場時兩台機車停滯的位
    置如現場圖，其案件很多，只記得到現場要繪製照片；其到
    現場時兩部機車停滯的位置就跟現場圖上的一樣；繪製就跟
    法院收到的卷一樣，發生車禍的現場在三岔路口裡面；其到
    現場時，兩台車子就是停在路口裡面；不記得當時車子落點
    在何處；甲車當時也停在現場路口內；一般都會先詢問有無
    移動，沒有的話就會照規定標繪上去；其忘他們是怎麼講的
    ；不記得有無說曾移動車子；一般我們談話記錄內都會勾選
    紀錄有無移動，因為案件太多了，其不記得，要看附卷的雙
    方談話紀錄，上面有一個內容是「是否有移動車輛」，他們
    說有移動，我們就會寫有移動；未必每個案件都會有倒地位
    置，這件其不清楚，其是照規定標繪，如果有移動，因為如
    果他們有移動，其等問完也不會去弄，沒人那麼自作聰明；
    製作的位置圖是否依據他們兩人所陳述的自己位置；不記得
    他們兩人有無相互承認對方的位置或反駁，也不記得他們除
    了講自己機車的位置外有無講對方機車的位置；我們到現場
    以後，就是他們發生事故完之車輛的位置，我們才會標繪，
    如果他們跟我們說不是他們當初停的，我們就不會畫，現場
    圖有意見的話他們也不會簽名，但簽完名之後，很多當事人
    都這樣，對他們不利就不承認，說當初沒有說是停這樣子，
    又不是吃飽太閒，明明他們沒停卻這樣畫上去，又不是自找
    麻煩，就是現場看到什麼就畫什麼，很多當事人就是這樣，
    事後對他們肇因不利的時候再說警察亂畫、警察亂做，其也
    不知道怎麼回答，談話紀錄上他們有簽名，有標繪有一致，
    還是有移動沒標繪，上面都有紀錄；這一件沒有碰撞，其不
    清楚有什麼落點；有的摩托車碰撞很輕微，跌倒甚至沒有痕
    跡，所以其不清楚檢座說的落點是什麼，有的話其等會拍照
    、標繪；照片沒有或沒有標繪上去的話可能現場就是沒有；
    被告及告訴人之道路交通談話紀錄表都依照他們各自的陳述
    勾選及記載；被告及告訴人部分均勾選未移動；其印象中到
    場時有看到被告，而告訴人好像就醫，其到場時被告 當時
    好像被嚇到，一般車禍都會這樣，有點呆滯；其不記得被告
    有無哭泣；其到場後被告並沒有跟其特別說什麼話或有什麼
    表情讓其印象深刻，但這件其現場有問，因為這件的癥結點
    在於有無碰撞，這是牽扯到車禍很大的原因；在現場處理時
    ，好像有和告訴人講到話，其有跟他要到資料，他好像在救
    護車要去醫院了；其印象中有跟他要到名字跟電話；其和告
    訴人接觸時他說車禍跟被告有關，其就問他們有沒有撞到，
    他們是說沒有撞到；在現場大概問一下而已等語（見本院卷
    第69至77頁）。證人程○○就現場處理過程多已不復記憶，且
    就被告在現場時之反應與一般車禍之人無異，並沒有跟其特
    別說什麼話或有什麼表情讓其印象深刻等情，依其上開證述
    ，尚未足為不利被告之認定。至依證人程○○證稱現場圖示標
    位置均依現場狀況繪製，被告及告訴人之道路交通談話紀錄
    表都依照他們各自的陳述勾選及記載；被告及告訴人部分均
    勾選未移動等情，然被告於原審審理中辯稱：其與告訴人之
    機車有移動；告訴人機車有扶起，其不確定蒐證照片之車輛
    位置是否為事故發生時兩車實際位置等語（見原審卷第92頁
    ），告訴人於警詢時陳稱：肇事後車輛有無移動其不清楚等
    語（見偵卷第21頁），復於原審審理中證稱：警方繪製的事
    故現場圖中，被告位置在更右邊，其的位置是正確的，甲車
    的位置不太正確，應該更靠近車道右側；其人車倒地後有喊
    一聲，甲車可能又往前移動一下才停下來等語（見原審卷第
    45頁），就現場圖所示之車輛相對位置是否為事故發生時之
    正確位置說詞不一，各憑己見而有爭執，已難為據以為不利
    被告之認定。
　㈧告訴人迭指陳事故發生後被告一直哭泣並向其說對不起等情
    ，核與被告於原審審理中供稱：其當下有道歉也有哭等語相
    符（見審卷第47頁），然其另辯稱其是被嚇到才有情緒反應
    等語，且告訴人於原審審理中證稱：其喊了一聲，被告就停
    下來，她還沒騎遠，其說妳怎麼騎的，然後就倒下去了，被
    告有聽到其在喊，甲車可能又往前移動一下才停下來，其就
    問被告到底怎麼騎的，其請被告幫忙報警云云（見原審卷第
    45、46頁），則告訴人係於事故發生後呼喊被告並指責被告
    是怎麼騎車並且倒地，復要求告訴人報警，而被告係87年出
    生，當時係大學學生，有其年籍資料及調查筆錄受詢問人欄
    記載在卷可參，復無前科紀錄，有其臺灣高等法院被告前案
    紀錄表可憑，其案發時年紀甚輕且係在學學生，亦無刑事案
    件之經驗，衡情其於交通事故發生當下在現場遭指責肇事並
    要求報警處理之際，而有驚懼哭泣等負面之情緒反應，尚與
    常情不悖，且被告就本件交通事故有無肇事因素、就告訴人
    之傷勢之造成有無過失，亦非被告現場有哭泣道歉之舉措即
    得以懸揣推定，自難以此遽認被告確有何過失傷害之犯行。
五、綜上所述，原審判決認本案除告訴人之單一不利指訴外，尚
    乏其他證據補強告訴人指訴，尚難僅憑告訴人之單一陳述及
    證述，遽為不利被告之認定。從而，依檢察官所提出之證據
    ，尚未達於通常一般之人均不致有所懷疑，而得確信其為真
    實之程度，復查無其他證據足資認定被告確有檢察官起訴之
    過失傷害犯行，即屬不能證明被告犯罪，本院再於審理中依
    檢察官聲請傳訊證人程○○到庭證述，其亦無從為不利被告之
    認定，而應為被告無罪之諭知，經核尚無不合。
六㈠檢察官上訴意旨略以：告訴人於審理中證稱：被告騎在其的
    右前方，我們前後距離大概是3個機車的車距，其騎在被告
    左後方，被告突然從其左邊橫切過來，其差點撞到被告，其
    煞住以後，就自摔了，自摔之後車子就壓到其的腳，其就不
    能動了，其就問被告是怎麼騎車的，被告就開始哭，跟我說
    對不起等語，被告於道路交通事故談話紀錄表中稱：其騎車
    左轉有打方向燈，對方在其後面，對方跟太近，其左轉，對
    方就自摔等語，於審理中則稱：其轉過去才看到告訴人是跌
    倒的狀態等語，又觀諸卷附道路交通事故現場圖顯示，被告
    係騎乘於告訴人右前方並於事發路口左轉，與告訴人前述證
    詞大致相符，一般來說，合理之駕駛人騎乘機車欲於路口左
    轉時，通常會慢慢減速並靠左行駛，若告訴人當時係緊跟在
    被告正後方，於被告左轉前減速因未保持安全車距剎車不及
    而自摔，則告訴人應會在被告未完成左轉前即已自摔倒地，
    而非被告左轉後才發現告訴人自摔倒地，本案應係被告原騎
    乘於告訴人右前方，因未禮讓直行車突然左轉而導致告訴人
    煞車不及自摔，被告就本件車禍自有過失。且告訴人請求上
    訴狀中聲請傳喚本案到場處理警員程○○，以明被告之肇事責
    任等語。
　㈡惟按法官對被告犯罪事實之認定，唯有經過嚴格之證明並獲
    得無疑之確信時，始得為有罪之判決。然人力有其極限，縱
    擁有現代化之科技以為調查之工具，仍常發生重要事實存否
    不明之情形。故於審判程序中，要求法官事後重建、確認已
    發生之犯罪事實，自屬不易。倘法院依卷內調查所得之證據
    ，仍存在無法排除之疑問，致犯罪事實猶不明確時，法院應
    如何處理，始不至於停滯而影響當事人之權益，在各法治國
    刑事訴訟程序中，有所謂「罪疑唯輕原則」(或稱罪疑唯利
    被告原則)，足為法官裁判之準則。我國刑事訴訟法就該原
    則雖未予明文，但該原則與無罪推定原則息息相關，為支配
    刑事裁判過程之基礎原則，已為現代法治國家所廣泛承認。
    亦即關於罪責與刑罰之實體犯罪事實之認定，法官在綜合所
    有之證據予以總體評價之後，倘仍無法形成確信之心證，即
    應對被告為有利之實體事實認定(最高法院101年台上字第26
    96號刑事判決意旨參照)。本院於審理中依檢察官聲請傳訊
    證人程○○到庭證述，其亦無從為不利被告之認定，已如前述
    ，且被告及告訴人對於警方繪製的道路交通事故現場圖標示
    車輛位置亦有爭執，被告及告訴人就事故過程各執一詞，復
    無事故發生時之監視器或行車紀錄器錄影畫面，經原審囑託
    臺中市車輛行車事故鑑定委員會鑑定結果復認肇事情狀不明
    確，鑑定會議決議為不予鑑定，尚無從認定被告確有本件過
    失傷害之犯行。縱認告訴人指訴前後一致，然因現有證據不
    足使法院認定本件已達被告有罪之確信，基於罪疑有利被告
    原則，自應為有利被告之認定。告訴人雖具狀請求上訴陳稱
    其於調解委員會、地檢署及法院歷次陳述事實，被告均無反
    駁，足證其所言不假云云（見本卷第9頁），復於本院審理
    中陳稱：其沒有發生過交通事故，其太相信人性，當下其問
    被告為什麼這麼騎車，她一直哭並跟其說對不起，到員警來
    的時候被告還在哭，其會覺得她認為她有錯，其就上了救護
    車，就沒有兩造進行對質，其受傷以後隔了一兩週才去做筆
    錄，做完筆錄之後，其有問警察對方筆錄怎麼說，但警察說
    不能給其看，後來去申請初判表出來後，先進行調解，調解
    時被告完全沒有反駁其的意見，調解委員也說這樣與初判表
    所寫的完全不一樣，因為當下沒有做筆錄，調解委員也認為
    被告應該要賠償其損失；到一審時法官當庭問其等要不要和
    解，被告說要和解，因為其認為調解時被告態度很不好，所
    以不要和他們調解，最後判決無罪其無法接受，其認為絕對
    有因果關係存在，才會造成其人傷、車損，被告說她在那邊
    等著左轉，沒有看到我，不知道其怎麼會跌倒受傷，她如果
    沒有違規左轉，沒有撞到她，當下還有其它車輛，為什麼她
    還要幫其打110，與她無關，為何她還要停下來哭，表示就
    是她害其跌倒、受傷，被告一直跟其說對不起，以常理來看
    就是被告自己認為自己有錯，當天晚上我在醫院時，被告有
    打電話給其，其還安慰被告，說沒關係。隔天早上被告又打
    給其，這兩通電話很顯然是被告認為自己有錯，交通事故表
    內只有我與被告兩人，這樣不是有因果嗎，其主張是絕對有
    因果關係，被告不是本地人，路不熟；其遇到的交通警察我
    認為沒有很盡責任，警察應該要問清楚經過，被告應該要有
    兩張罰單，因為沒有這個罰單導致現在在這邊花時間處理這
    個事情云云（見本院卷第39、40頁）。然被告於審判外有無
    反駁告訴人之說詞，與被告是否承認犯行，尚屬二事，況本
    件被告於警詢時並未供承過失犯行，復於偵查中及審理中均
    否認本件犯罪；又被告於事故發生後雖有哭泣道歉並依被告
    要求報警等情，然被告雖有倒地受傷，惟2車並未碰觸，告
    訴人倒地後呼喊指責被告並要求報警，縱因被告認其與告訴
    人均係交通事故之一方而留下處理並有害怕之情緒反應，嗣
    有接洽連繫後續事宜之情事，亦未足以此逕為揣測被告確有
    如何之過失行為。固以被告行車與告訴人發生事故、告訴人
    亦受有傷害，被告非無過失傷害之罪嫌，惟依舉證分配之法
    則，對於被告之成罪事項，應由檢察官負實質舉證責任，然
    本案依檢察官提出之證據及其指出之證明方法，對於公訴意
    旨所指被告涉有此項犯行，仍存有合理懷疑，尚未達於通常
    一般之人均不致有所疑義，而得確信其為真實之程度，本院
    無從形成被告確有過失傷害犯行之確信。
  ㈢檢察官上訴意旨，對於原審判決已說明之事項，及不影響判
    決結果之問題，再事爭執，且聲請傳訊之證人程○○到庭證 
    述亦不足為不利被告之認定，是檢察官上訴為無理由，應予
    駁回。
本案經檢察官黃政揚提起公訴，檢察官陳君瑜提起上訴，檢察官
施清火到庭執行職務。
中　　華　　民　　國　　111 　年　　10　　月　　12　　日
            刑事第十二庭   審判長法　官　張  國  忠
                                 法　官  李  雅  俐
                                 法　官  陳      葳
上列正本證明與原本無異。
不得上訴。 
　　　　　　　　　　　　　     　書記官  蔡  皓  凡

中　　華　　民　　國　　111 　年　　10　　月　　12　　日